臺灣高等法院民事裁定　　　　　　　　 100年度抗字第1467號
　　抗　告　人　財政部國有財產局台灣北區辦事處桃園分處
　　法定代理人　吳泰焜
上列抗告人因與王萬標等間假處分事件，對於中華民國100年9月
16日臺灣桃園地方法院100年度裁全字第125號裁定提起抗告，本
院裁定如下：
    主  文
抗告駁回。
抗告訴訟費用由抗告人負擔。
    理  由
一、抗告人主張：坐落桃園縣蘆竹鄉○○段923、931、937、938
    地號四筆土地（下稱系爭土地）應有部分12分之4，為中華
    民國所有，抗告人為管理機關，相對人王萬標等19人為系爭
    土地之共有人，前依土地法第34條之1第1項規定，以欲以每
    坪新台幣（以下同）10萬元處分出售系爭土地，通知抗告人
    及其他共有人行使優先承購權，經抗告人評估，售價每坪10
    萬元尚稱合理，惟相對人聲稱抗告人須分擔土地增值稅及仲
    介費，則有未洽，蓋依土地稅法第28條及國有財產法第8條
    規定，公有土地出售免徵土地增值稅，且抗告人與系爭土地
    之買受人並無買賣關係，無須負擔仲介費，相對人要求抗告
    人負擔上開費用及稅金，顯係變相降低系爭土地出售價格，
    抗告人如不為定暫時狀態之假處分禁止相對人出售抗告人所
    管領系爭土地應有部分，將永久喪失系爭土地所有權而受有
    無法回復之重大損失，為保全將來提起分割共有物本案訴訟
    ，爰依民事訴訟法第538條規定聲請定暫時狀態之假處分，
    聲明：請准提供擔保後，相對人就抗告人經管系爭土地應有
    部分12分之4不得為讓售、設定抵押、出典及其他一切處分
    行為。經原法院駁回聲請，抗告人不服，抗告前來。
二、按土地共有人依土地法第34條之1第1項規定，出賣共有土地
    之全部，為處分之多數共有人，除處分自己之應有部分外，
    並得一併處分其他少數共有人之應有部分，乃源於法律之授
    權，少數共有人應受拘束，除依同條第4項規定行使優先承
    購權外，不過得依同條第3項規定對其應得之對價或補償，
    請求多數共有人負連帶清償責任。本件抗告人對相對人出售
    共有物，自陳不願行使優先承購權，對相對人出售價額每坪
    10萬元認為合理，僅就土地增值稅及仲介費分擔有所爭執，
    主張公有地出售免付土地增值稅，且亦無分擔2%仲介費之義
    務等情，則抗告人所爭者並非相對人有無處分共有物之權限
    ，而係處分共有物後相對人應補償之對價金額為多少而已，
    所爭執者係一定金額給付，與民事訴訟法第538條規定，得
    為定暫時狀態處分之爭執之法律關係，尚有未合。抗告人又
    以保全將來提起分割共有物本案訴訟，如不為定暫時狀態之
    處分禁止相對人出售抗告人所管領系爭土地應有部分，將永
    久喪失系爭土地所有權而受有無法回復之重大損失云云為由
    ，惟分割共有物訴訟，並非本件抗告人所爭執之出售共有物
    金錢對價補償之法律關係，亦不能解決確定抗告人得請求相
    對人補償之對價金額，抗告人無從據以聲請定暫時狀態處分
    。原裁定駁回抗告人之聲請，理由雖有不同，結論並無二致
    ，仍應予維持，抗告人指摘原裁定不當，聲明廢棄，為無理
    由，應予駁回。
三、據上論結，本件抗告為無理由。依民事訴訟法第495條之1、
    第449條、第95條、第78條，裁定如主文。
中    華    民    國  100    年    12   月    13      日
                    民事第九庭
                        審判長法  官  黃熙嫣
                              法  官  曾部倫
                              法  官  朱耀平
正本係照原本作成。
本裁定除以適用法規顯有錯誤為理由外，不得再抗告。如提起再
抗告，應於收受後10日內委任律師為代理人向本院提出再抗告狀
。並繳納再抗告費新台幣１千元。
中    華    民    國   100    年    12    月    13    日
                              書記官  鎖瑞嶺